【裁判字號】    96,訴,1529
【裁判日期】    970428
【裁判案由】    毒品危害防制條例
【裁判全文】
臺灣高雄地方法院刑事判決              96年度訴字第1529號
公  訴  人  臺灣高雄地方法院檢察署檢察官
被      告  丙○○
                    （現於臺灣高雄監獄另案執行）
選任辯護人  趙建華律師
上列被告因違反毒品危害防制條例案件，經檢察官提起公訴（96
年度偵字第8182號），本院判決如下：
    主  文
丙○○被訴販賣第三級毒品罪部分無罪。
其他被訴持有第二級毒品罪部份免訴。
    理  由
壹、無罪部分：
一、公訴意旨略以：被告丙○○明知K 他命（即愷他命）係毒品
    危害防制條例第2 條第2 項第3 款規定列管之第三級毒品，
    不得擅自販賣，竟基於販賣第三級毒品之概括犯意，於民國
    95年3 、4 月間，由同案被告甲○○打電話連絡被告丙○○
    後，被告丙○○再前往甲○○位於高雄市○○區○○街12號
    7 樓之1 之住處，連續將每包新臺幣（下同）950 元共2 包
    、8,500 元共1 大包以及每包850 元共10包之K 他命販賣予
    甲○○，因認被告丙○○涉犯毒品危害防制條例第4 條第3
    項之販賣第三級毒品云云。
二、證據能力之認定：
  (一)按被告以外之人（包括證人、鑑定人、告訴人、被害人及共
    同被告等）於審判中有滯留國外或所在不明而無法傳喚或傳
    喚不到者，其於檢察事務官、司法警察官或司法警察調查中
    所為之陳述，經證明具有可信之特別情況，且為證明犯罪事
    實之存否所必要者，得為證據，刑事訴訟法第159 條之3 第
    3 款定有明文。本件同案被告甲○○經本院合法傳喚、拘提
    ，未於審理期日到庭，並經本院於96年7 月23日發布通緝，
    有送達回證、高雄市政府警察局小港、新興分局拘提回函、
    臺灣高等法院在監在押全國紀錄表、本院通緝稿各1 份附卷
    可稽；審酌同案被告甲○○於警詢之證述，距被告犯罪時點
    尚近，係就親身經歷予以描述，並就詢問內容，均能清楚詳
    細回答中所述各情，且係出於自由意志而為陳述，復無證據
    顯示製作筆錄之員警有以強暴、脅迫、利誘、詐欺、疲勞訊
    問、違法羈押或其他不正方法取供之情事，即警詢過程尚無
    違法失當之處，足認同案被告甲○○於警詢中所為之陳述，
    具有可信之特別情況，且為證明犯罪事實之存否所必要，依
    上開刑事訴訟法之規定，自有證據能力。
  (二)按被告以外之人於審判外之陳述雖不符刑事訴訟法第159 條
    之1 至之4 等4 條之規定，而當事人、代理人或辯護人於法
    院調查證據時，知有刑事訴訟法第159 條第1 項不得為證據
    之情形，而未於言詞辯論終結前聲明異議者，視為有前項之
    同意，同法第159 條之5 第2 項定有明文。本件卷附之高雄
    市政府警察局刑警大隊丙○○、甲○○搜索扣押筆錄、扣押
    物品目錄表各1 份，高雄醫學大學附設中和紀念醫院扣案物
    檢驗報告、高雄市立凱旋醫院濫用藥物尿液檢驗報告等書證
    ，其性質雖屬傳聞證據，且當事人均已知上述證據乃傳聞證
    據，而未於言詞辯論終結前聲明異議，本院審酌上開證據與
    本案犯罪事實具有關連性且無不當取得之情形，認為以之作
    為本案之證據亦屬適當，揆諸前開規定，上開書證均應具有
    證據能力。
  (三)刑事訴訟法第158 條之3 規定：「證人、鑑定人依法應具結
    而未具結者，其證言或鑑定意見，不得作為證據。」所謂「
    依法應具結而未具結者」，係指檢察官或法官依刑事訴訟法
    第175 條之規定，以證人身分傳喚被告以外之人（證人、告
    發人、告訴人、被害人、共犯或共同被告）到庭作證，或雖
    非以證人身分傳喚到庭，而於訊問調查過程中，轉換為證人
    身分為調查時，此時其等供述之身分為證人，則檢察官、法
    官自應依本法第186 條有關具結之規定，命證人供前或供後
    具結，其陳述始符合第158 條之3 之規定，而有證據能力。
    若檢察官或法官非以證人身分傳喚而以告發人、告訴人、被
    害人或共犯、共同被告身分傳喚到庭為訊問時（例如刑事訴
    訟法第71條、第219 條之6 第2 項、第236 條之1 第1 項、
    第248 條之1 、第271 條第2 項、第271 條之1 第1 項），
    其身分既非證人，即與「依法應具結」之要件不合，縱未命
    其具結，純屬檢察官或法官調查證據職權之適法行使，當無
    違法可言。而前揭不論係本案或他案在檢察官面前作成未經
    具結之陳述筆錄，係屬被告以外之人於偵查中向檢察官所為
    之陳述，本質上屬於傳聞證據，基於保障被告在憲法上之基
    本訴訟權，除該被告以外之人死亡、身心障礙致記憶喪失或
    無法陳述、滯留國外或所在不明而無法傳喚或傳喚不到、或
    到庭後拒絕陳述等情形外，如已經法院傳喚到庭具結而為陳
    述，並經被告之反對詰問，前揭非以證人身分而在檢察官面
    前未經具結之陳述筆錄，除顯有不可信之情況者外，得為證
    據，並應於判決內敘明其符合傳聞證據例外之理由。不能因
    陳述人未經具結，即一律適用刑事訴訟法第158 條之3 之規
    定，排除其證據能力（最高法院96年台上字第3527號判決參
    照）。本件同案被告乙○○於95年4 月8 日檢察官偵查中以
    及本院羈押審理庭之供述，雖均未經具結，惟檢察官、法官
    均係以被告之身分訊問乙○○，有各該筆錄在卷可憑（參偵
    卷第27～33頁、本院95聲羈字第360 號卷第4 ～9 頁），且
    其事後已於本院到庭接受被告丙○○及其選任辯護人之詰問
    ，是被告丙○○憲法上所保障之訴訟權已獲確保，復無顯不
    可信之情事，依上開說明及刑事訴訟法第159 條之1 規定，
    同案被告乙○○於檢察官偵查中及本院羈押審理庭之供述自
    有證據能力。
三、按不能證明被告犯罪者，應諭知無罪之判決，刑事訴訟法第
    154 條第2 項、第301 條第1 項分別定有明文。又「事實之
    認定，應憑證據，如未能發現相當證據，或證據不足以證明
    ，自不能以推測或擬制之方法，為裁判基礎」，而「認定犯
    罪事實所憑之證據，雖不以直接證據為限，間接證據亦包括
    在內，然無論直接或間接證據，其為訴訟上之證明，須於通
    常一般之人均不致有所懷疑，而得確信其為真實之程度者，
    始得據之為有罪之認定，倘其證明尚未達到此一程度，而有
    合理之懷疑存在時，即無從為有罪之認定」，最高法院40年
    臺上字第86號、76年臺上字第4986號分別著有判例意旨可資
    參照。
四、公訴意旨認被告丙○○涉有上開販賣第三級毒品之犯行，係
    以證人即同案被告甲○○、乙○○於警詢、偵查中所為證述
    ，以及在被告、證人甲○○處扣得之毒品等為其論據。訊據
    被告堅詞否認有何販賣第三級毒品之犯行，辯稱：其未販賣
    第三級毒品予甲○○，在甲○○家中扣得之K 他命也非其所
    販售等語。經查：
  (一)證人即同案被告甲○○固於警詢時證稱：被告分別於95年3
    月23日販賣2 小包價值1,900 元之K 他命、95年3 月26日販
    賣1 大包價值8,500 元之K 他命、95年4 月2 日販賣10小包
    價值8,500 元之K 他命（另贈送4 小包K 他命）予其，方式
    均係由被告或證人乙○○送至其位在高雄市○○區○○街12
    號7 樓之1 之住處等語明確（參警卷第31、32頁）。惟按施
    用毒品者所稱其向某人買受毒品之指證，不得作為有罪判決
    之唯一證據，仍須調查其他必要之證據，資以補強其指證之
    真實性，始為適法。又關於毒品施用者其所稱向某人購買毒
    品之供述，必須補強證據佐證，係指毒品購買者之供述縱使
    並無瑕疵，仍須補強證據佐證而言，以擔保其供述之真實性
    。該所謂補強證據，必須與該施用毒品者關於相關毒品交易
    之供述，具有相當程度之關連性，因該補強證據之佐證，足
    使一般人對於施用毒品之供述無合理之懷疑存在，而得確信
    其為真實，始足當之（最高法院96年度台上字第351 號判決
    參照）。是依上開判決意旨，本件尚須調查有無其他必要之
    證據，資以補強證人甲○○指證之真實性。
  (二)證人乙○○先於本院審理中證稱：甲○○係向其男友即被告
    購買毒品，其有看過被告拿毒品給甲○○，至於是什麼毒品
    其不清楚等語（參本院卷第137 、138 頁）。復於檢察官詢
    以被告在場是否會影響其證言，經其答以：「不會。」後，
    改證以：其知道被告與甲○○有在交易毒品，但其未親眼看
    見，這些都是聽甲○○事後講的等語（參本院卷第139 ～14
    1 頁）。嗣經本院諭請被告暫且出庭後，又改稱：其只知道
    被告與甲○○在交易毒品，但賣什麼毒品其不知道，因為被
    告在電話中有講說要拿東西等語（參本院卷第142 頁）。是
    證人乙○○於本院同一審理庭作證時，對於被告是否販賣毒
    品與甲○○一事，竟先後有不同之證述，故其證言是否可信
    ，已非無疑。且證人乙○○上開證言亦與其在本院95年4 月
    8 日羈押審理庭時所稱：其於95年3 月底、4 月初時有看到
    甲○○下樓到其與被告2 人當時之住處向被告買過1 次K 他
    命等節不合（參本院95聲羈字第360 號卷第7 、8 頁），又
    此部分證述情節，亦與證人甲○○於警詢時所稱：其向被告
    購買K 他命，係由被告或乙○○送至其高雄市○○區○○街
    12號7 樓之1 住處等語（見警卷第31、32頁），亦顯然歧異
    。自無從採為證人甲○○指述被告販賣第三級毒品K 他命之
    佐證。
  (三)又證人甲○○於95年4 月7 日因持有一粒眠毒品而為警查獲
    ，並在其上開高雄市○○區○○街12號7 樓之1 住處扣得K
    他命10小包（驗餘淨重4.75公克）之事實，業據證人甲○○
    於警詢時陳述在卷（參警卷第32、33頁），並有高雄市政府
    警察局刑警大隊搜索扣押筆錄、扣押物品目錄表、現場照片
    、高雄醫學大學附設中和紀念醫院0000-000號檢驗報告（參
    偵卷第64頁）等在卷足憑。惟此要與證人甲○○前述被告於
    95年4 月2 日販賣第三級毒品K 他命之犯罪時間相隔已有5
    日，是該扣案K 他命是否即為被告於95年4 月2 日所賣予證
    人甲○○之毒品，尚須審酌其他情狀以為推論。本院細譯證
    人甲○○於警詢時證述：其每日施用K 他命7 、8 次，每日
    數量約2 小包等語（參警卷第34頁）。且觀之證人甲○○上
    開證述向被告購買K 他命之時間、數量，其分別於95年3 月
    23日、95年3 月26日、95年4 月2 日各向被告購買2 小包價
    值1,900 元之K 他命、1 大包價值8, 500元之K 他命、10小
    包價值8,500 元之K 他命（另贈送4 小包K 他命），顯見證
    人甲○○對於K 他命確有大量需求，方每隔數日即向被告購
    買大量之毒品，是依證人甲○○上開所述，其於95年4 月2
    日既自被告處取得K 他命共14包，則依其每日消耗約2 包K
    他命之速度，證人甲○○於5 日後（即95年4 月7 日）經警
    查獲時，是否尚能剩餘10包K 他命，即非無疑，此外，公訴
    人復未能提出證據證明在甲○○處扣得之10包K 他命毒品確
    係被告於95年4 月2 日所販出，自不得僅以在證人甲○○處
    扣得之上開毒品即遽認被告涉有此部分之犯行。
  (四)另證人甲○○於警詢時又證稱：其平日均以0000000000號行
    動電話與被告聯絡購買毒品等語（參警卷第33頁）。而本院
    依職權向遠傳電信股份有限公司（下稱遠傳公司）調取上開
    0000000000號行動電話自95年3 月1 起至同年4 月30日止之
    通聯紀錄，經遠傳公司函覆該通聯紀錄僅保留6 個月而無從
    調閱等情，有遠傳公司96年10月31日函在卷可按（參本院卷
    第108 頁）。是本件已無從調閱通聯紀錄以作為證人甲○○
    向被告購買毒品之佐證。又本院當庭勘驗證人甲○○上開00
    00000000號行動電話留存之通話紀錄，其勘驗結果僅有甲○○於95年4 月7 日下午3 時54分22秒以0000000000號撥打被
    告所有0000000000號行動電話之情，有勘驗筆錄附卷可考（
    參本院卷第145 頁），是依證人甲○○留存之手機通話紀錄
    ，亦無從佐證證人甲○○分別於95年3 月23日、95年3 月26
    日、95年4 月2 日向被告購買毒品K 他命之事實。
  (五)另被告經警查獲時，在其上開住處扣有K 他命5 包（驗餘淨
    重4.54公克）之事實，業據被告自承在卷，並有高雄市政府
    警察局刑警大隊搜索扣押筆錄、扣押物品目錄表、現場照片
    、高雄醫學大學附設中和紀念醫院0000-000號檢驗報告（參
    偵卷第63頁）等附卷可參。然查本次在被告住處扣案之K 他
    命數量並不多，與實務上已知施用毒品者之常見數量相比，
    被告所持有之上開毒品劑量與吸毒者之長期施用劑量尚無顯
    不相當之處，故不能據此即推認被告販入上開扣案之第三級
    毒品K 他命之初，並非供己施用而有何日後販出營利之不法
    意圖。
五、綜上所述，檢察官所指之前揭事證，均無法使本院形成被告
    涉嫌販賣第三級毒品K 他命予證人甲○○之確信心證，本件
    公訴人認被告所涉犯嫌所憑之證據，尚無從說服本院達於通
    常一般之人均不致有所懷疑，而得確信其為真實之程度，即
    難據以為被告不利之認定，自屬不能證明被告犯罪，爰依前
    開之說明，自應為被告此部分無罪之諭知。
貳、免訴部份：
一、公訴意旨又以：被告丙○○明知MDMA（俗稱搖頭丸）、4-甲
    基阿米雷司均係毒品危害防制條例第2 條第2 項第2 款規定
    列管之第二級毒品，不得持有，自不詳時、地取得第二級毒
    品MDMA1 顆及4-甲基阿米雷司7 顆後，竟基於持有第二級毒
    品之犯意，無故持有上開毒品，因認被告此部分涉犯毒品危
    害防制條例第11條第2 項之犯嫌云云。
二、按案件曾經判決確定者，應為免訴之判決，刑事訴訟法第30
    2 條第1 款定有明文。又此項原則關於實質上一罪或裁判上
    一罪，均有其適用。犯罪之前、後階段行為係裁判上一罪，
    其一部分犯罪事實曾經判決確定者，其效力當然及於全部，
    故檢察官復將其他部分重行起訴，亦應諭知免訴之判決。
三、經查：
  (一)被告於95年4 月7 日在高雄市○○區○○街12號4 樓之1 ，
    經警扣得MDMA1 顆、4-甲基阿米雷司7 顆之事實，業據被告
    自承在卷，並有高雄市政府警察局刑警大隊搜索扣押筆錄、
    扣押物品目錄表、現場照片、高雄醫學大學附設中和紀念醫
    院0000-000號、0000-000號檢驗報告（參偵卷第65、66頁）
    等附卷可參。是此部份之事實，先予認定。
  (二)又被告與共犯吳廉碩於93年9 月、10月間因共同製造第二級
    毒品MDMA犯行，經台灣高等法院高雄分院以94年度上訴字第
    1180號判處有期徒刑10年確定等情，有該判決書、台灣高等
    法院被告前案紀錄表附卷可稽（參本院卷第12、165 頁）。
    而被告與另案共犯馬應聰於94年底至95年4 月12日間因共同
    製造第二級毒品苯環利定之犯行，經台灣高等法院高雄分院
    認上開犯行與其前開於93年9 月、10月間製造第二級毒品犯
    行（即94年度上訴字第1180號）有連續犯之裁判上一罪關係
    ，而以96年度上更(一)字第250 號判決判處免訴確定等情，亦
    有該判決書、台灣高等法院被告前案紀錄表附卷可稽（參本
    院卷第172 ～174 、190 頁）。
  (三)另上開在被告住處查獲之毒品，其中6 顆藥丸（內有半顆2
    個），扣押筆錄係記載為「搖頭丸」，惟經送驗結果，其中
    紅色錠劑半顆係第二級毒品MDMA，另7 顆粉紫色錠劑則係第
    二級毒品4-甲基阿米雷司等情，有高雄醫學大學附設中和紀
    念醫院檢驗報告可憑，已如上述。而4-甲基阿米雷司（4-Me
    thylaminorex），俗稱「爽快」或「冰」，係中樞神經興奮
    劑，與被告及其共犯馬應聰2 人前開經查獲共同製造之第二
    級毒品「苯環利定」（Phen cyclidine、PCP ，俗稱為「天
    使塵」），係中樞神經迷幻藥，二者並不相同。是被告在上
    開住處查獲持有之毒品既與其前開共同製造第二級毒品之種
    類不同，其持有上開毒品是否基於前開製造第二級毒品而持
    有亦或係另行起意，則須審究其他情狀以為認定。
  (四)本院細譯被告與馬應聰以行動電話0000000000、0000000000
    號相互通訊之監聽譯文顯示：被告於95年2 月24日10時9 分
    在電話中與馬應聰討論若調別人的料來製造毒品之利潤，渠
    等對話為：「丙○○：他說要拿多少給你做。馬應聰：我先
    跟他調10,000而已，量夠我才調啊。丙○○：你有沒有盤算
    到，調別人的來做，我們沒什麼利潤。馬應聰：那批原料不
    行，我叫人拿去退，那批原料進來100 多，我朋友買100 要
    給我出。給60萬現金，約定2-3 禮拜，沒進來就罰錢。丙○○：他要留多少給我們做。馬應聰：他說大社要留100 ，所
    以最少有100 可做。丙○○：我這的腳一直在催，我都不知
    怎麼辦，不然先做做看」等語，此有被告與共犯馬應聰之監
    聽譯文、通訊監察書在卷可證（見卷第100 、113 頁），足
    認前開案件中製造毒品之原料應係由共犯馬應聰提供，故被
    告辯稱：查扣之MDMA及4-甲基阿米雷司都是前次製造搖頭丸
    所留下來的，其放在房間放到忘記而遭查獲，其只知道那是
    搖頭丸，並不知道其成分等語（參本院卷第146 頁），即非
    全然不可採信。是本件被告上開與共犯吳廉碩共同製造第二
    級毒品MDMA之行為，及與共犯馬應聰共同製造第二級毒品苯
    環利定之行為，既經台灣高等法院高雄分院以96年度上更(一)
    字第250 號判決認定上開2 種毒品雖係不同種類之毒品，然
    因二者均屬第二級毒品，而認被告應係基於製造第二級毒品
    之概括犯意而連續為前案製造第二級毒品之犯行。從而，本
    件被告持有上開第二級毒品MDMA、4-甲基阿米雷司之行為，
    雖與其前開之製造第二級毒品苯環利定之種類亦不同，惟觀
    諸其持有上開毒品之目的，既係因其前開與共犯馬應聰共同
    製造第二級毒品苯環利定而持有，揆諸前開判決意旨，仍可
    認被告係基於製造第二級毒品之概括犯意而持有本件毒品，
    而不能僅以毒品之種類不同，即認被告係另行起意而持有之
    。
四、綜上所述，被告持有前揭第二級毒品，既係因製造第二級毒
    品而持有，該持有行為應為前案（96年度上更(一)字第250 號
    ）製造第二級毒品行為所吸收，二者間具有實質上一罪之吸
    收關係，為同一案件。而被告前開與共犯馬應聰共同製造第
    二級毒品犯行，既經台灣高等法院高雄分院認定與其前開和
    共犯吳廉碩之製造第二級毒品犯行，有修正前刑法連續犯之
    裁判上一罪關係，而就此部分製造毒品犯行為免訴之判決，
    準此，該案與本件檢察官起訴之犯罪事實，有實質上一罪之
    吸收關係，為同一案件，依審判不可分原則，該案既經判決
    確定，其判決之效力，自應及於本件持有第二級毒品部分，
    揆諸前開法律規定，自亦應為被告此部份免訴之諭知。
五、末按刑法第38條規定之沒收，為從刑之一種，具有刑罰及保
    安處分之性質，且與主刑有從屬關係，依主從不可分原則，
    應於裁判時附隨於主刑而宣告，故該條第1 項第1 款至第3
    款規定之沒收物，須與犯罪有直接關係並於犯罪事實中有具
    體之記載，始能於判決主文宣示沒收；則本案既為無罪及免
    訴判決之諭知，且公訴人並未就此向本院聲請單獨宣告沒收
    ，故此部分查獲之毒品就應由檢察官另行處理，附此敘明。
據上論斷，應依刑事訴訟法第301 條第1 項，第302 條第1 項第
1 款，判決如主文。
本案經檢察官劉慕珊到庭執行職務。
中    華    民    國    97    年     4    月    28    日
                  刑事第十七庭  審判長法  官  洪能超
                                      法  官  陳思帆
                                      法  官  王俊彥
以上正本證明與原本無異。
如不服本判決應於收受本判決後10日內向本院提出上訴書狀，並
應敘述具體理由，如未敘述上訴理由者，應於上訴期間屆滿後20
日內補提理由書狀於本院（均須按他造當事人之人數附繕本）「
切勿逕送上級法院」。
中    華    民    國    97    年    4     月    28    日
                                      書記官  鄭永媚


司法院資訊處製作；財團法人民間司法改革基金會備份。
